臺灣彰化地方法院民事裁定
110年度簡抗字第6號
抗  告  人  洪春秀  
相  對  人  陳楊邁  
            陳世豪    住○○市○○區○○路○段00巷00號                           六樓
            陳世昌  
            陳玉    

            陳清權  
            陳三明    住○○市○○區○○○路○段00○0號                           0樓
            陳秀綿  
            陳秀暖  
            陳秀慰  
上列抗告人因與陳楊邁等人間變價分割共有物事件，抗告人不服
本院北斗簡易庭民國110年3月4日所為110年度斗簡字第39號第一
審裁定，提起抗告，本院裁定如下：
    主  文
原裁定廢棄。 
    理  由
一、抗告人即原審原告以其與相對人陳楊邁等人間共有彰化縣○○
    鎮○○里○○路0號房屋（下稱系爭共有物），共有人間無法協
    議分割為由，請求變價分割系爭共有物。原裁定以抗告人請
    求變價分割共有物，經原審2次裁定限期命抗告人補正共有
    人之繼承人有無拋棄繼承之證明文件（下稱補正裁定），抗
    告人仍逾期未補正，乃認抗告人起訴不合法，裁定駁回抗告
    人之起訴。抗告人不服，提起本件抗告。
二、抗告意旨略以：伊收受原審補正裁定後，已向本院家事法庭
    函詢被繼承人陳戍之繼承人有無拋棄繼承？因法院覆函並未
    以掛號寄送，於民國110年1月18日始送達抗告人，且收受時
    已拖延時日，伊欲打電話詢問時，均逢電話中，且伊誤以為
    法院內部的作業相通，一時疏忽而未補正，原裁定以此為由
    駁回抗告人之起訴，應有違誤，爰請求廢棄原裁定，懇請准
    予補件等語。
三、本院之判斷：
㈠、按原告之訴，有民事訴訟法第249條第1項各款所列情形之一
    ，依其情形可以補正，經審判長定期間命其補正而不補正者
    ，法院應以裁定駁回之，同條第1項固有明文。惟該條項第6
    款所定「起訴不合程式或不備其他要件者」，參諸同法第24
    4條第1項及同條項第1至5款規定，應限於原告起訴不符同法
    第244條第1項規定之程式，或不合程式或不備其他要件，致
    法院無從為審判，例如原告未依法繳納裁判費等情形而言，
    若非此等情形，甚至本屬法院應依職權調查事項，自不得以
    原告逾期未補正為由，逕以該款規定駁回原告之起訴，先予
    敘明。
㈡、經查，原裁定雖以抗告人請求變價分割共有物，經原審2次裁
    定限期命抗告人補正共有人之「所有繼承人有無拋棄繼承之
    證明文件」，抗告人仍逾期未補正，因認抗告人起訴不合法
    ，依民事訴訟法第249條第1項第6款規定，裁定駁回抗告人
    之起訴（詳見原裁定理由）。然觀之原裁定駁回抗告人起訴
    之理由，及其以110年1月5日補正裁定第三點命抗告人於7日
    內「查報本件共有人陳戍（誤載為陳戌）之繼承人有無拋棄
    繼承」之記載（見原裁定卷第109頁）可知，原審限期命抗
    告人補正之共有人陳戍之「繼承人有無拋棄繼承之證明文件
    」，衡情應屬法院可依職權調查而知之事項；且依前開說明
    ，該等證明文件，亦不符民事訴訟法第1項第6款所定「起訴
    不合程式或不備其他要件」之情形。則原裁定逕以抗告人經
    命補正上開證明文件後，逾期未補正，即認抗告人起訴不合
    法，裁定駁回抗告人之起訴，於法尚有未合，自有未洽。抗
    告意旨指摘原裁定不當，求予廢棄，為有理由，爰由本院將
    原裁定廢棄，由原法院更為適法之處理。
四、依民事訴訟法第436條之1第3項、第492條前段，裁定如主文
    。
中　　華　　民　　國　　110 　年　　9 　　月　23　　日
                民事第三庭    　審判長法  官　洪榮謙
                                      法  官　林于人
                                      法  官　洪堯讚
正本係照原本作成。
本裁定不得再抗告。
中　　華　　民　　國　　110 　年　　9 　　月　23 　　日
                                      書記官  李盈萩